臺灣臺中地方法院刑事判決　　　　　　　99年度易字第3315號
公　訴　人　臺灣臺中地方法院檢察署檢察官
被　　　告　李永村
上列被告因詐欺案件，經檢察官提起公訴（臺灣臺中地方法院檢
察署99年度偵字第21669號）暨移送併辦（臺灣嘉義地方法院檢
察署99年度偵字第9587號），被告於準備程序中就被訴事實為有
罪之陳述，受命法官經聽取當事人之意見後，由本院合議庭裁定
由受命法官獨任改行簡式審判程序判決如下：
    主    文
李永村幫助意圖為自己不法之所有，以詐術使人將本人之物交付
，累犯，處拘役伍拾伍日，如易科罰金，以新臺幣壹仟元折算壹
日。
    犯罪事實
一、李永村於民國86年間因違反肅清煙毒條例案件受執行中假釋
    出監，嗣於保護管束期間再犯違反肅清煙毒條例、麻藥、竊
    盜、偽造文書等前科，經臺灣雲林地方法院以86年易字第12
    25號、86年訴字第477號判處有期徒刑3年4月、8月、3年、8
    月確定，經定應執行有期徒刑為7年4月，嗣又因犯偽造文書
    案件，經臺灣南投地方法院以87年度易字第72號判處有期徒
    刑7月確定，上揭案件經定應執行為有期徒刑8年後，李永村
    即先入監接受前揭假釋案件之殘刑，嗣於90年10月30日起接
    續執行上揭定應執行刑有期徒刑8年部分，而李永村於該案
    執行中之95年7月18日經假釋出監，惟又於假釋期間內再犯
    竊盜、公共危險、違背安全駕駛致交通危險罪等罪，分別經
    臺灣嘉義地方法院以96年度嘉簡字第965、1617號、臺灣嘉
    義地方法院96年度交易字第185號、97年度嘉簡字第672號分
    別判處有期徒刑後，再經減刑、定應執行有期徒刑為2年1月
    確定。而李永村前揭最後一次假釋部分經撤銷並減刑後尚有
    殘刑3月1日，經於97年6月12日入監接受殘刑之執行完畢後
    （於此部分因已屬執行完畢而於本件構成累犯），即自97年
    8月22日起接續執行上揭應執行有期徒刑2年1月部分，並再
    度於99年3月25日假釋出監（原保護管束期間至99年8月23日
    縮刑屆至）。詎李永村因剛假釋出獄衣食無著，其可預見將
    自己所申辦之行動電話門號SIM卡，提供予不相關之第三人
    使用，將幫助詐騙集團以該行動電話門號實施詐欺取財，以
    避免司法機關追查，且此一情形發生並不違背自己本意，仍
    將其於99年6月3日，在嘉義市家樂福電信股份有限公司嘉義
    門市所申辦行動電話門號0000-000000號之SIM卡，於當日某
    時許，在不詳地點，以新臺幣（下同）1千元之代價出售予
    楊舜文，並由楊舜文將上開門號轉售給林文仁，供作林文仁
    所組成之詐欺集團為詐欺犯行時，聯絡被害人所使用之行動
    電話門號，以此方式幫助該犯罪集團成員遂行詐欺犯行（楊
    舜文及林文仁所涉詐欺部分，由臺灣嘉義地方法院檢察署檢
    察官另案偵查中）。嗣該詐欺集團成員於取得上開行動電話
    門號SIM卡後，即共同基於意圖為自己不法所有之犯意聯絡
    ，於雅虎奇摩拍賣網站上虛偽刊登商品販售訊息，並分別為
    下列行為：
  (一)於99年6月19日前某時，佯裝為雅虎奇摩拍賣網站賣家「yon
    ajn2003」，在網路上張貼販售數位單眼相機之不實廣告，
    嗣林建宇於99年6月19日凌晨1時許，上網瀏覽至該網頁而陷
    於錯誤下標購買，並依該詐欺集團成員之指示，於99年6月2
    1日22時43分許，在臺中市○○區○○路2段198號臺新銀行
    之自動櫃員機處，以轉帳匯款之方式將2萬3120元匯入洪敏
    所申辦之臺中商業銀行大雅分行帳號000-000000000000號帳
    戶內，旋遭提領一空。
  (二)復於99年6月19日前某時，佯裝為雅虎奇摩拍賣網站賣家「b
    ooskatw」，在網路上張貼販售相機之不實廣告，嗣吳鑑勳
    於99年6月19日下午9時9分許，上網瀏覽至該網頁欲購買該
    相機並經指示下標後，詐騙集團成員即提供洪敏所申辦之臺
    中商業銀行帳號000-000000000000號帳戶及上揭李永村所申
    辦之行動電話門號予吳鑑勳，致吳鑑勳陷於錯誤，遂依該詐
    欺集團成員指示，於99年6月19日21時12分許，以網路ATM轉
    帳之方式將1萬5千元匯入洪敏之上揭臺中商業銀行帳戶內，
    並遭提領一空。
  (三)又於99年6月20日前某時，佯裝為雅虎奇摩拍賣網站賣家「p
    oiu0933」，在網路上張貼販售名牌精品包之不實廣告，嗣
    張雅櫻於99年6月20日下午11時許，上網瀏覽至該網頁欲購
    買該精品包時，詐騙集團成員即以MSN帳號「taipei_dict@h
    otmail.com」及上揭李永村所申辦之行動電話門號與張雅櫻
    聯繫議價，致張雅櫻陷於錯誤，遂依該詐欺集團成員指示，
    於99年6月21日下午3時16分許，以轉帳匯款之方式將8千元
    匯入何佳慧所申辦之中華郵政股份有限公司太平郵局帳號00
    0-00000000000006號帳戶（何佳慧所涉幫助詐欺案件重行起
    訴部分，由本院另為不受理判決）。
  (四)再於99年6月21日前某時，佯裝為雅虎奇摩拍賣網站賣家「v
    ivienne01003」，在網路上張貼販售液晶電視之不實廣告，
    嗣童煜仁於99年6月21日下午2時許，上網瀏覽至該網頁欲購
    買該液晶電視時，詐騙集團成員即以上揭李永村所申辦之行
    動電話門號，及以奇摩拍賣帳號「vivienne01003」與童煜
    仁聯繫議價，並要求童煜仁先行匯款，致童煜仁陷於錯誤，
    遂依該詐欺集團成員指示，以其所有之臺灣企銀金融卡，依
    網路轉帳之方式將2萬元匯入何佳慧所申辦之中華郵政股份
    有限公司太平郵局帳號000-00000000000006號帳戶內。嗣因
    童煜仁遲未收到貨品而發現遭騙，乃報警處理並循線查獲。
二、案經臺中縣警察局太平分局報告臺灣臺中地方法院檢察署檢
    察官偵查起訴及彰化縣警察局彰化分局報告臺灣嘉義地方法
    院檢察署檢察官移送併辦。
    理    由
壹、程序方面：
一、按除被告所犯為死刑、無期徒刑、最輕本刑為3年以上有期
    徒刑之罪或高等法院管轄第一審案件者外，於法院行準備程
    序進行中，被告先就被訴事實為有罪之陳述時，審判長得告
    知被告簡式審判程序之旨，並聽取當事人、代理人、辯護人
    及輔佐人之意見後，裁定進行簡式審判程序；且受命法官行
    準備程序，與法院或審判長有同一之權限；又簡式審判程序
    之證據調查，不受刑事訴訟法第159條第1項、第161條之2、
    第161條之3、第163條之1及第164條至第170條規定之限制，
    刑事訴訟法第273條之1第1項、第279條第2項前段、第273條
    之2分別定有明文。
二、查本件被告李永村所犯為死刑、無期徒刑、最輕本刑為三年
    以上有期徒刑以外之罪，且非高等法院管轄第一審之案件，
    經本院合議庭裁定由受命法官行準備程序時，被告就被訴事
    實為有罪之陳述後，復經本院合議庭裁定由受命法官獨任行
    簡式審判程序，是其證據之調查，自不受刑事訴訟法第159
    條第1項、第161條之2、第161條之3、第163條之1及第164條
    至第170條規定之限制，合先敘明。
貳、實體方面：
一、上揭犯罪事實，業據被告李永村於偵查、本院準備程序及審
    理中坦承不諱，核與被害人吳鑑勳、林建宇、童煜仁、張雅
    櫻及另案被告楊舜文於警詢時、同案被告何佳慧於警詢、偵
    查及本院準備程序時指、證述之情節相符，並有被害人童煜
    仁提供之活期性存款指定期間交易明細查詢、被害人張雅櫻
    提供之郵局自動櫃員機交易明細表、家樂福電信股份有限公
    司99年7月8日家樂福電信字第099070213號函暨檢附行動電
    話用戶「0000-000-000」之用戶基本資料、行動電話000000
    0000號之通聯調閱查詢單、通聯紀錄資料、何佳慧之上開郵
    局帳戶開戶資料及客戶歷史交易清單各1份附卷可稽，復有
    （吳鑑勳）內政部警政署反詐騙諮詢專線紀錄表；（林建宇
    ）內政部警政署反詐騙諮詢專線紀錄表；（童煜仁）苗栗縣
    警察局苗栗分局南苗派出所受理刑事案件報案三聯單、受理
    各類案件紀錄表、受理詐騙帳戶通報警示簡便格式表、內政
    部警政署反詐騙諮詢專線紀錄表、奇摩拍賣網頁資料；（張
    雅櫻）內政部警政署反詐騙案件紀錄表及拍賣網頁資料各1
    份在卷可資佐證，堪認被告之自白屬實。按今日一般人至電
    信局或通訊行辦理行動電話門號並非難事，如非供犯罪之非
    法使用，衡情自無置自己名義之行動電話不用，而取得他人
    手機門號使用之必要。且坊間使用他人名義之行動電話預付
    卡門號供犯罪及逃避檢警查緝之用之情形，時有所聞，本件
    被告李永村為成年人，應具有相當之識見與社會歷練，前揭
    社會經驗常情，亦應為其所熟稔知悉，就此實難諉為不知。
    是被告對其將上開行動電話門號SIM卡交予他人使用，導致
    該行動電話門號將可能被用來作為詐欺取財等非法用途之工
    具一節，應有所預見，且不違背其本意，足認被告主觀上容
    任該真實姓名年籍不詳之詐欺集團成員使用，對於該成員將
    上開行動電話門號用以供作為詐欺取財之聯絡電話使用，應
    具有認識，堪認被告李永村確有幫助詐欺取財之不確定故意
    無訛。綜上所述，被告前開自白確與事實相符，均堪信採。
    本件事證明確，被告上開犯行洵堪認定。
二、核被告李永村所為，應成立刑法第30條第1項、第339條第1
    項之詐欺取財罪之幫助犯，並依刑法第30條第2項之規定減
    輕其刑。又被告於99年6月3日某時許，在不詳地點，將其所
    申辦行動電話門號0000-000000號之SIM卡，以1千元之代價
    出售予楊舜文，並由楊舜文將上開門號SIM卡轉售給林文仁
    ，造成被害人林建宇、吳鑑勳、張雅櫻、童煜仁4人分別因
    遭詐欺而受有損害，故被告以1個幫助行為，侵害數個財產
    法益，而構成幫助共同詐欺取財罪，依刑法第55條之規定，
    係1行為觸犯數罪名，為想像競合犯，應從一重論處（被告
    本件犯罪之型態為幫助他人詐欺取財，因詐欺取財之正犯是
    否屬於共同正犯，與被告應成立之罪名、刑責均無涉，為免
    累贅，爰不於主文欄諭知被告幫助「共同」詐欺取財，附此
    敘明）。另臺灣嘉義地方法院檢察署檢察官移送併辦部分與
    本件經檢察官起訴部分，有裁判上一罪之想像競合犯關係，
    本院自得就該部分併予審理。又按86年11月26日修正公佈刑
    法第79條之1第5項規定，經撤銷假釋執行殘餘刑期者，無期
    徒刑於執行滿20年，有期徒刑於全部執行完畢後，再接續執
    行他刑，第1項有關合併計算執行期間之規定不適用之。亦
    即二以上徒刑合併執行者，刑法第77條所定「得許假釋」最
    低應執行之期間合併計算之規定，其中執行撤銷假釋殘餘刑
    期部分，不適用之，即該殘餘刑期應先執行完畢，再接續執
    行他刑。而二以上徒刑併執行者，第77條所定最低應執行之
    期間，合併計算之；依第79條之1第1項規定合併計算執行期
    間而假釋者，第79條第1項規定之期間，亦合併計算之；在
    有期徒刑所餘刑期內未經撤銷假釋者，其未執行之刑，以已
    執行論，為刑法第79條之1第1項、第3項及第79條第1項前段
    所明定。則除併執行撤銷假釋之殘餘刑期外，其他二以上有
    期徒刑併執行之情形，倘經假釋出獄，其報請許可假釋所須
    最低應執行之期間，既應合併計算，且假釋後應經過之所餘
    刑期即假釋期滿之期間，亦應合併計算之，其期間即無從區
    分。從而，不論假釋出獄前所執行之期間是否已逾其中一罪
    之刑期，亦不論嗣後其假釋有無被撤銷，在假釋期滿之期間
    內，均應認為尚未執行完畢。另刑法施行法第7條之1第2項
    規定，因撤銷假釋執行殘餘刑期，其撤銷之原因事實發生在
    86年刑法第79條之1修正施行前者，依修正前之刑法第79 條
    之1規定合併計算其殘餘刑期與他刑應執行期間。但其原因
    事實行為終了或犯罪結果之發生在86年刑法第77條修正施行
    後者，不在此限。則於86年11月26日修正公佈刑法第79條之
    1前，因撤銷假釋執行殘餘刑期，其撤銷之原因事實發生在
    86年11月26日修正公佈刑法第79條之1施行前，而無但書所
    定情形者，仍應適用修正前即83年1月29日增訂公佈之刑法
    第79條之1第1項規定，即仍合併計算其假釋殘餘刑期與他刑
    報請許可假釋所須最低應執行之期間及假釋期滿之期間，不
    予除外，有最高法院98年度臺非字第97號判決意旨可資參照
    。本件被告李永村於86年間因違反肅清煙毒條例案件受執行
    中假釋出監，嗣於保護管束期間再犯違反肅清煙毒條例、麻
    藥、竊盜、偽造文書等前科，經臺灣雲林地方法院以86年易
    字第1225號、86年訴字第477號判處有期徒刑3年4月、8月、
    3年、8月確定，經定應執行有期徒刑為7年4月，嗣又因犯偽
    造文書案件，經臺灣南投地方法院以87年度易字第72號判處
    有期徒刑7月確定，上揭案件經定應執行為有期徒刑8年後，
    李永村即先入監接受前揭假釋案件之殘刑，嗣於90年10 月
    30日起接續執行上揭定應執行刑有期徒刑8年部分，而李永
    村於該案執行中之95年7月18日經假釋出監，惟又於假釋期
    間內再犯竊盜、公共危險、違背安全駕駛致交通危險罪等罪
    ，分別經臺灣嘉義地方法院以96年度嘉簡字第965、1617號
    、臺灣嘉義地方法院96年度交易字第185號、97 年度嘉簡字
    第672號分別判處有期徒刑後，再經減刑、定應執行有期徒
    刑為2年1月確定。而李永村前揭最後一次假釋部分經撤銷並
    減刑後尚有殘刑3月1日，經於97年6月12日入監接受殘刑之
    執行完畢後（於此部分因已屬執行完畢而於本件構成累犯）
    ，即自97年8月22日起接續執行上揭應執行有期徒刑2年1月
    部分，並再度於99年3月25日假釋出監（原保護管束期間至
    99年8月23日縮刑戒治）等情，有臺灣高等法院被告前案紀
    錄表在卷可稽，其於97年6月12日接受假釋殘刑之執行後，
    雖接續另案之執行後又再次假釋出監，惟前揭殘刑之執行既
    已執行完畢，則被告本件犯行顯然係受有期徒刑之執行完畢
    後，5年內故意再犯本件有期徒刑以上之罪，為累犯，應依
    刑法第47條第1項之規定論以累犯而加重其刑。爰審酌被告
    素行不良，現仍於假釋期間，竟無視於政府廣泛宣導而擅自
    提供行動電話門號SIM卡供詐騙集團使用，致使被害人林建
    宇等4人遭詐欺集團詐欺取財，使犯罪難以查緝，助長犯罪
    惡習，危害社會治安，行為殊不可取，惟念及其多年來進出
    監獄，重返社會之更生能力顯已較一般人為弱，於生活衣食
    無著之情形下始為本件犯行，且犯後能坦承犯行，態度尚稱
    良好，暨考量其犯罪之動機、目的、手段，以及犯罪所生損
    害等一切情狀，量處如主文所示之刑，並諭知易科罰金之折
    算標準，以資懲儆。
據上論斷，應依刑事訴訟法第273條之1第1項、第299條第1項前
段，刑法第339條第1項、第30條第1項前段、第2項、第47條第1
項、第41條第1項前段，刑法施行法第1條之1，判決如主文。
本案經檢察官陳雅瑩到庭執行職務。
中    華    民    國    100    年     1    月    31   日
                  刑事第十一庭    法  官  林學晴
上正本證明與原本無異。
如不服本判決應於收受送達後10日內向本院提出上訴書狀，並應
敘述具體理由；其未敘述上訴理由者，應於上訴期間屆滿後20日
內向本院補提理由書（均須按他造當事人之人數附繕本）「切勿
逕送上級法院」。
                                  書記官  簡雅文
中    華    民    國    100    年     1    月    31   日
【附錄本案論罪科刑法條】
第三百三十九條第一項
意圖為自己或第三人不法之所有，以詐術使人將本人或第三人之
物交付者，處五年以下有期徒刑、拘役或科或併科一千元以下罰
金。